最高法院刑事判決　　　　　　　　　　　　　　　八十六年度台上字第五四六二號
　　上訴人　甲○○
右上訴人因侵占案件，不服台灣高等法院高雄分院中華民國八十五年八月三十一日第
二審判決（八十四年度上訴字第二四六三號，起訴案號：台灣高雄地方法院檢察署八
十四年度偵字第九○○九號），提起上訴，本院判決如左：
    主  文
上訴駁回。
    理  由
按刑事訴訟法第三百七十七條規定：上訴於第三審法院，非以判決違背法令為理由，
不得為之。是提起第三審上訴，應以原判決違背法令為理由，係屬法定要件。且必須
依據卷內資料為具體之指摘，並足據以辨認原判決已具備違背法令之形式，始屬相當
。本件原判決依憑上告訴人全揚國際商務徵信有限公司（以下簡稱全揚公司）之指訴
，上訴人即被告甲○○之部分自白，證人陳玉香、陳東海、顧傑之證言，及切結書、
辭職書、存款存摺等證據，認上訴人犯行明確。因而撤銷第一審判決，改判論處上訴
人連續意圖為自己不法之所有，而侵占業務上所持有之物罪刑，已詳所憑之證據，
及認定之理由。並以全揚公司之客戶顧傑委託全揚公司查案之全部費用為十二萬元，
已據證人顧傑於原審供明在卷。而其中七萬元已報繳給全揚公司，而其餘五萬元亦由
上訴人收取，此有上訴人於八十三年三月十九日簽發之收據影本一紙在卷可考，經原
審訊問上訴人上開五萬元有無繳交公司，上訴人則供稱，那五萬元是顧傑要我找朋友
去保護他，因他怕老婆找他麻煩，所以這五萬元是請這朋友保護之費用等語。惟按上
訴人係八十三年七月廿九日向全揚公司辭職，此有其員工辭職申請書在卷可證。而上
訴人任職期間簽發給顧傑之收取五萬元費用之收據，係以全揚公司名義簽發，自應將
其繳交公司入帳，上訴人不依規定繳交全揚公司，反將其侵吞，自難辭其侵占之罪責
。又上訴人確有於八十三年七月十三日及廿二日先後向全揚公司之客戶收取委託調案
費用四萬元及一萬五千元之事實，此有陳募源於八十三年十月十五日出具之切結書影
本一紙在卷可考。並據上訴人於原審供認在卷，而上訴人於第一審並自承：陳募源的
案子原來不是我承辦，是陳募源繳三萬元給周東明，但他有無繳交公司，我不知道，
他實際只交三萬元給我們等語，而陳募源一案應收取之費用為八萬五千元，已繳公司
入帳為三萬元，而上訴人所收五萬五千元尚未入帳等情，已據告訴人指訴在卷，上訴
人向陳募源收取之五萬五千元費用，未依規定繳交告訴人入帳，其有侵占犯行，亦臻
明確。所辯各節，無非卸責之詞，均不足採信。分別於理由詳加說明指駁。上訴意旨
仍執陳詞，以伊於八十三年七月十一日已正式離職，於八十三年七月十三日、二十二
日向陳募源所收之委託調查費，因非全揚公司職員，並無侵占之實。向顧傑所收之十
二萬元，其中七萬元已全數繳回公司，其餘五萬元係上訴人另委請他人保護顧傑安全
之費用，與全揚公司之服務員無關，亦無侵占可言等語。就原判決已明白論斷之事項
，專憑己意，任意指摘。揆諸首開說明自非上訴第三審之適法要件。依上說明，其上
訴違背法律上之程式，應予駁回。又本件雖屬刑事訴訟法第三百七十六條第三款所列
案件，惟本法修正前，原得上訴於第三審法院，且已繫屬於法院，依本法施行法第五
條第一項規定，仍應依修正前之法定程序終結之，附此明。
據上論結，應依刑事訴訟法第三百九十五條前段，判決如主文。
中      華      民      國    八十六    年      九      月      十二    日
                              最高法院刑事第十庭
                                  審判長法官  吳  雄  銘
                                        法官  池  啟  明
                                        法官  陳  宗  鎮
                                        法官  石  木  欽
                                        法官  吳  火  川
      右正本證明與原本無異
                                              書  記  官
中      華      民      國    八十六    年      九      月     十八     日
